臺灣高等法院高雄分院刑事判決　　　　96年度上訴字第1110號
上　訴　人　臺灣高雄地方法院檢察署檢察官
被　　　告　甲○○
上列上訴人因被告違反毒品危害防制條例案件，不服臺灣高雄地
方法院96年度訴字第1416號中華民國96年4月12日第一審判決（
起訴案號：臺灣高雄地方法院檢察署96年度毒偵字第2550號），
提起上訴，本院判決如下：
    主  文
原判決撤銷。
本件免訴。
    理  由
一、公訴意旨略以：被告甲○○前因施用毒品案件，經臺灣高雄
    地方法院裁定送觀察、勒戒後，認無繼續施用傾向，於民國
    94年1 月12日執行完畢釋放。詎仍不知悔改，在上開觀察、
    勒戒執行完畢釋放後5 年內，基於施用第一級毒品海洛因之
    犯意，於96年2 月12日19時30分許，在其住處非法施用海洛
    因1 次。嗣於同年月14日11時20分許，在高雄市○○區○○
    街422 號前為警查獲，並扣得第一級毒品海洛因1 包（毛重
    0.3 公克）及注射針筒1 支，始查悉上情。因認被告涉有毒
    品危害防制條例第10條第1 項之施用第一級毒品罪嫌云云。
二、按案件曾經判決確定者，應諭知免訴之判決，刑事訴訟法第
    302 條第1 款定有明文，此項原則關於實質上一罪或裁判上
    一罪，均有其適用。集合犯係實質上一罪，其一部分犯罪事
    實曾經判決確定者，其效力當然及於全部，故檢察官復將其
    他部分重行起訴，亦應諭知免訴之判決。
三、刑事法若干犯罪行為態樣，本質上原具有反覆、延續實行之
    特徵，立法時既予特別歸類，定為犯罪構成要件之行為要素
    ，則行為人基於概括之犯意，在密切接近之一定時、地持續
    實行之複次行為，倘依社會通念，於客觀上認為符合一個反
    覆、延續性之行為觀念者，於刑法評價上，即應僅成立一罪
    ；學理上所稱「集合犯」之職業性、營業性或收集性等具有
    重複特質之犯罪均屬之。
四、經查：
（一）被告前揭施用第一級毒品海洛因之事實，有其尿液採證代
      碼對照表及高雄市立凱旋醫院96年3 月5 日濫用藥物尿液
      檢驗報告各1 件在卷可稽，且迭據被告於警尋及偵查中坦
      承上情不諱，足徵被告之自白核與事實相符，是其前開施
      用第一級毒品海洛因犯行，應堪認定。
（二）被告於96年2 月1 日12時許施用第一級毒品海洛因之犯行
      ，業經台灣高雄地方法院檢察署檢察官向臺灣高雄地方法
      院提起公訴，並經臺灣高雄地方法院於96年4 月30日以96
      訴字第1180號判處被告有期徒刑1 年4 月，有該署96年度
      毒偵字第2041號起訴書及台灣高等法院被告前案紀錄表各
      1 份在卷可稽；被告復於同年月10日20時許施用第一級毒
      品海洛因之犯行，亦經台灣高雄地方法院檢察署檢察官向
      臺灣高雄地方法院提起公訴，臺灣高雄地方法院尚未審結
      ，有該署第2459號起訴書及本院公務電話查詢紀錄表各1
      件附卷可憑。復參以人體施用海洛因，至多僅能於3 、4
      日內驗出，被告於不到半個月內3 度（上開2 案及本案）
      遭查獲，足見其確實不斷施用毒品海洛因。是其被訴上開
      施用第一級毒品犯行，與本件犯行在時、空上均具有密接
      關係，則被告本件及上開先後施用第一級毒品之犯行，顯
      係出於反覆、延續施用之單一行為決意至明；從而在行為
      概念上，應評價認係包括一罪之集合犯。
（三）被告本件施用毒品之犯行既與上揭被告於96年2 月1 日12
      時許及同年月10日20時許，施用第一級毒品海洛因之犯行
      ，有集合犯之關係，係屬實質上一罪，而為同一案件，而
      被告於96年2 月1 日12時許施用第一級毒品海洛因之犯行
      ，業經臺灣高雄地方法院於96年4 月30日以96訴字第1180
      號判處被告有期徒刑1 年4 月，並於96年6 月7 日確定（
      被告現於台灣嘉義監獄執行，另加計在途期間10日），有
      檢察官及被告分別於96年5 月9 日及96年5 月18日收受該
      案判決書之送達證書各1 份在卷可按，則本案應為該案判
      決之既判力效力所及，揆諸前揭說明，本件自應為免訴之
      諭知。
五、原判決未及審究被告於96年2 月1 日12時許施用第一級毒品
    海洛因之犯行，業已判決確定，而為被告不受理之諭知，尚
    有違誤；檢察官上訴意旨認施用毒品犯行之構成要件，於立
    法者之立法描述中，實難認有反覆為同一行為之含意在內，
    故施用毒品尚難論以集合犯，指摘於判決不當，雖無理由，
    惟原判決既有上開之違誤，自應由本院將原判決撤銷改判，
    並不經言詞辯論為之。
六、沒收為從刑之一種，依主從不可分原則，應附隨於主刑而同
    時宣告之，除有罪、免刑等判決，於裁判時併宣告外，如諭
    知無罪之判決，既無主刑，從刑亦無所附麗，此有最高法院
    78年度台非字第72號判例可資參照。同理，免訴判決因屬無
    主刑之判決，且又非免刑判決，從刑自亦無所附麗，從而本
    案縱有扣案物品，亦不得於諭知免訴判決之同時，併予宣告
    沒收。準此，本案既經為免訴之諭知，參以上開說明，扣案
    之注射針筒1 支自無從於判決中併予宣告沒收。此外，本案
    固據檢察官於起訴書中聲請對扣案之第一級毒品海洛因（毛
    重0.3 公克）諭知沒收銷燬，然遍觀卷內諸項證據方法，均
    無相關以精密方式（例如氣相層析質譜分析法）實施鑑定，
    並據此製作之鑑定報告可資推認該等扣案物品果屬毒品危害
    防制條例第2 條第2 項第1 款所定之第一級毒品無訛，自不
    可率爾依前開規定諭知沒收銷燬，附此敘明。
據上論結，應依刑事訴訟法第369 條第1 項前段、第364 條、第
302 條第1 款、第307 條，判決如主文。
中　　華　　民　　國　　96　　年　　7 　　月　　 4　　日
                  刑事第九庭    審判長法  官  翁慶珍
                                      法  官  范惠瑩
                                      法  官  陳  箐
以上正本證明與原本無異。
檢察官如不服本判決應於收受本判決後10日內向本院提出上訴書
狀，其未敘述上訴理由者，並得於提起上訴後10日內向本院補提
理由書狀（均須按他造當事人之人數附繕本）「切勿逕送上級法
院」。
中　　華　　民　　國　　96　　年　　7 　　月　　4 　　日
　　　　　　　　　　　　　　　　　　　書記官  魏文常
